【裁判字號】    97,交聲,897
【裁判日期】    971128
【裁判案由】    違反道路交通管理處罰條例聲明異議
【裁判全文】
臺灣臺北地方法院交通事件裁定         97年度交聲字第897號
原處分機關  交通部公路總局臺北區監理所板橋監理站
異  議  人
即受處分人  乙○○
上列受處分人因違反道路交通管理處罰條例案件，對於臺北市交
通事件裁決所中華民國九十七年四月二日所為之處分（原處分案
號：板監裁字裁四一－Ｃ00000000號），聲明異議，本
院裁定如下：
    主  文
異議駁回。
    理  由
一、按汽車駕駛人，行經有燈光號誌管制之交岔路口闖紅燈者，
    處新臺幣（下同）一千八百元以上五千四百元以下罰鍰，道
    路交通管理處罰條例第五十三條第一項定有明文。另汽車駕
    駛人駕駛汽車違反道路交通管理處罰條例第五十三條第一項
    規定者，除應依該條所規定之罰鍰處罰外，並應予以記違規
    點數三點，復為道路交通管理處罰條例第六十三條第一項第
    三款所明定。再道路交通管理處罰條例所稱之汽車，依該條
    例第三條第八款之規定，包含機器腳踏車在內。又行為人如
    係騎乘機車行經有燈光號誌管制之交岔路口闖紅燈行駛，嗣
    為警舉發，而在舉發通知單上所載之應到案日期前到案聽候
    裁決或提出申訴或陳述，經處罰機關調查後仍認定有上開違
    規行為者，依違反道路交通管理事件統一裁罰基準及處理細
    則（下稱處理細則）第二條第二項所定之違反道路交通管理
    事件統一裁罰基準表（下稱基準表）之規定，需對該行為人
    處以一千八百元之罰鍰，並記違規點數三點。
二、異議人即受處分人乙○○駕駛孔慶樁所有之車牌號碼Ｍ九Ｑ
    －七三七號重型機車，於九十七年二月一日十六時二十分許
    ，行經臺北縣新店市○○路、民族路口設有燈光號誌管制之
    交岔路口之際，竟不遵守交通號誌之指示而遇紅燈左轉往民
    族路繼續行駛，適為在該處執行交通稽查勤務之臺北縣政府
    警察局新店分局碧潭派出所警員甲○○發現當場攔停並以受
    處分人有違反前揭道路交通管理處罰條例第五十三條第一項
    規定之行為掣單舉發，並將舉發通知單交受處分人簽收，受
    處分人於舉發通知單上所載之應到案日期（九十七年二月十
    六日）前之九十七年二月十四日向原處分機關提出申訴，經
    原處分機關請舉發機關即臺北縣政府警察局新店分局調查結
    果，仍認受處分人確有前開違規行為，原處分機關乃依道路
    交通管理處罰條例第五十三條第一項、第六十三條第一項第
    三款（漏引第一項第三款）及處理細則第四十三、第四十四
    條暨基準表之規定，於九十七年四月二日以板監裁字裁四一
    －Ｃ00000000號裁決書裁處受處分人罰鍰一千八百
    元，並記違規點數三點在案。
三、本件聲明異議意旨詳如後附之聲明異議狀影本所載。
四、訊據受處分人矢口否認有何違反道路交通管理處罰條例規定
    之行為，辯稱：其當天並無紅燈左轉或右轉，其係自三民路
    轉中正路待轉欲行駛民族路，其係等民族路綠燈後才行駛云
    云。
五、經查：受處分人如何於前述時間，在行經設有紅綠燈光號誌
    管制之交岔路口，明知為禁止通行之紅燈號誌，竟仍違規闖
    紅燈左轉行駛之違規事實，業據證人即目睹受處分人違規行
    駛繼而開單告發受處分人之員警甲○○於本院九十七年五月
    十二日調查時，以具結擔保渠供述之真實性，並在負擔偽證
    罪之心理處罰心理狀態下證稱：「九十七年二月一日十六到
    十八時我在新店市○○○○○路上執行交通稽查勤務，於十
    六點二十分時有看到一部Ｍ九Ｑ－七三七號重型機車由中正
    路左轉民族路，因為當時中正路上為紅燈，我站的位置在民
    族路二三七號前，看到受處分人的車子紅燈左轉就把它攔下
    並告發其紅燈左轉，當時受處分人有說他沒有紅燈左轉，我
    有告訴他如果有疑義的話，可以去申訴。」、「（問：行駛
    中正路若要左轉民族路，要如何待轉？是否要兩段式左轉？
    ）是。」、「【問：（提示受處分人所繪製的現場圖）受處
    分人所繪製的待轉區是否為正確的待轉區？】受處分人所繪
    製的這個區域，是機車在停等紅綠燈的時候的機車停等區○
    ○○路要左轉中正路，也是要兩段式左轉，也是到這裡停等
    ，這個地方並不是中正路要左轉民族路的待轉區，受處分人
    所繪製的位置並非中正路要左轉民族路的待轉區，他如果在
    這邊待轉的話會構成紅燈左轉。」、「（問：民族路是否為
    單行道？）不是。」、「（問：中正路三二九巷是否為單行
    道？）是單行道。」、「我站在民族路二三七號前親眼目睹
    受處分人紅燈左轉，受處分人所言的待轉的部分我沒有看到
    ，我看到的是他直接左轉過來，中正路也是雙向道……」等
    語明確（見本院九十七年五月十二日訊問筆錄），並有證人
    繪製之現場圖及臺北縣政府警察局新店分局九十七年五月二
    十三日北縣警店交裁字第○九七○○二四三一○號函暨檢附
    之資料在卷可按。按證人乃為原處分機關所認定受處分人有
    前開違規行為之原證人，渠並到庭在本院面前以言詞供述本
    件訴訟上之待證事實（即受處分人有前開違規事實），本院
    由渠上開證詞已得有受處分人確有上開違規行為之心證，且
    於本件卷存證據資料內並無任何積極證據足以證明證人上開
    證詞係屬虛偽，亦無足以令人顯信證人之證述為不可採之品
    性證據或前科證據存在，本院自不得僅以證人係本件開單告
    發受處分人之員警而全盤抹煞渠在訴訟上所具有之原證人資
    格，且交通警察掣單舉發違反道路交通管理處罰條例所列之
    違規事實，本質上為行政處分，係公務員基於職務上之權力
    ，依法就特定之具體事件所為之具公法上效果之單方面行政
    行為，基於公務員為公法上行為具有公信力之原則，該行政
    行為當可被推定為真正，渠據以依法處分之事實認定亦為正
    確無誤，若謂公務員一切行政行為均需預留證據以證其實，
    則國家行政勢必窒礙難行，據此，刑事訴訟法就犯罪證據有
    關之規定中與屬行政秩序罰之交通違規裁罰本質不合之部分
    ，自不在準用之列，況本院經查亦無任何證據足資證明證人
    有捏造事實違法取締之情事，則執勤員警本於維護交通秩序
    、安全職責所為之舉發，自應受到合法、正確之推定。受處
    分人雖以上開情事置辯，然其既未能提出充足證據以資證明
    確無違規行為，尚難認其辯解為可採。本件事證明確，受處
    分人確有前開違規行為堪以認定。
六、綜上所述，受處分人確有在上開時、地行經有燈光號誌管制
    之交岔路口闖紅燈行駛之違規行為，從而原處分機關依前揭
    道路交通管理處罰條例第五十三條第一項、第六十三條第一
    項第三款及處理細則第四十三條、第四十四條暨基準表之規
    定，裁處受處分人罰鍰一千八百元，並予記違規點數三點，
    核無違誤，本件受處分人之異議為無理由，自應將其異議駁
    回。
據上論斷，應依道路交通案件處理辦法第十九條，裁定如主文。
中    華    民    國    97    年    11    月    28    日
                  交通法庭  法  官  黃紹紘
以上正本證明與原本無異。
如不服本裁定，應於送達後5日內，向本院提出抗告狀。
                            書記官  陳靜君
中    華    民    國    97    年    12    月    8     日


司法院資訊處製作；財團法人民間司法改革基金會備份。
